【裁判字號】    97,交聲,1492
【裁判日期】    971230
【裁判案由】    違反道路交通管理處罰條例聲明異議
【裁判全文】
臺灣士林地方法院交通事件裁定        97年度交聲字第1492號
原處分機關  臺北市交通事件裁決所
異  議  人
即受處分人  甲○○
上列異議人即受處分人因違反道路交通管理處罰條例案件，對於
臺北市交通事件裁決所民國97年9 月2 日所為之處分（原處分案
號：北市裁申字第裁22-C00000000號）聲明異議，本院裁定如下
：
    主  文
異議駁回。
    理  由
一、按汽車駕駛人，行經有燈光號誌管制之交岔路口闖紅燈者，
    處新臺幣1,800 元以上5,400 元以下罰鍰，並記違規點數3
    點，道路交通管理處罰條例第53條第1 項、第63條第1 項第
    3 款分別定有明文；又汽車行駛至交岔路口，其行進、轉彎
    ，應遵守燈光號誌，道路交通安全規則第102 條第1 項第1
    款亦有明定。
二、原處分意旨略以：異議人即受處分人甲○○於民國97年7 月
    8 日早上7 時5 分許，騎乘車號AUE-587 號重機車，行經臺
    二線往金山方向有燈光號誌管制之交叉路口闖紅燈，在臺二
    線46.8公里處，經警攔停舉發「駕車行經有燈光號誌管制之
    交岔路口闖紅燈」之違規，依道路交通管理處罰條例第53條
    第1 項、第63條第1 項第3 款規定，裁處罰鍰新臺幣（下同
    ）1,800 元，並記違規點數3 點。
三、異議意旨略以：受處分人行經上開路口時，燈光號誌為綠燈
    ，通過路口往前行進1 至2 公里時，莫名其妙為警攔停，員
    警未照相採證，即認受分人違規闖紅燈，員警應提出證據證
    明，遽為裁罰實屬無據，原處分顯有疏誤，應予撤銷云云。
四、經查，證人即舉發本件違規之員警乙○○證稱：伊值勤位置
    在新台二線46.8公里和舊台二線的T 字路口，警車停在舊台
    二線道路上，伊站在警車旁，距離受處分人違規地點之紅綠
    燈號誌約50公尺，伊看到往金山方向之路口號誌轉為紅燈後
    ，受處分人通過該路口，當時往金山方向無其他車輛，對向
    即往基隆方向車輛較多，往基隆方向路口也是紅燈，車輛都
    停下來，只有受處分人騎車過去，伊便鳴笛且開警示燈，驅
    車上前追受處分人，追了約1 公里，在核二場的減容中心路
    口，將受處分人攔下等語，（本院卷第24、25頁），並有現
    場圖1 份、違規路口現場照片10幀附卷可稽（本院卷第33至
    38頁），衡以上開違規時間為上午7 時5 分許，天色明亮，
    視線清晰，員警距離違規路口紅綠燈號誌僅約50公尺，員警
    所在位置與路口間雖有1 片綠化植草路面，惟依現場照片所
    示（本院卷第37頁），該植草路面並不致遮擋員警視線，應
    可清楚看見受處分人未遵守紅燈號誌通過路口之情形，堪認
    證人乙○○上開證述屬實；又按道路交通管理處罰條例科處
    行政罰事件，依據公法爭議之舉證責任分配法則，固應先由
    行政機關就其業已履踐相關正當法律程序，以及人民應受處
    罰之客觀違反法令行為，負證明之責，受處分人就行政機關
    已為相當證明之前開事項，若主張欠缺主觀歸責條件或為其
    他抗辯，亦須就其所辯提出反證。惟行政機關對於前開應為
    舉證事項，並非不得以執行查察取締勤務人員，依據調查人
    證之程序，使就親歷事實提供不可替代之證明方法。受處分
    人就該證人所述見聞經過之真實性倘有質疑，除依法定交互
    詢問程序加以檢驗外，亦不得僅因證人之個人身分、地位或
    與當事人之關係而謂其不得作證，或憑己意指為必須代以其
    他特定之證據方法，此在證人業已具結願依偽證罰則擔保證
    言可信之場合，尤屬當然。本件既經證人即承辦員警乙○○
    上揭證述明確，受處分人復自承無法就該承辦員警之舉發可
    能錯誤，提出相關證據以供調查（本院卷第27頁），則承辦
    員警乙○○基於維護交通秩序、公眾安全職責所為之舉發，
    自應受合法、正確之推定。抑且，受處分人辯稱：當天伊要
    前往金山發電廠附近堤防釣魚，一邊騎車、一邊看著目的地
    （本院卷第23頁），足見受處分人行車時，並未專心注意路
    口燈光號誌，是其辯稱通過路口時號誌為綠燈云云，顯屬事
    後飾責之詞，尚非可採。
五、復查交通勤務警察之舉發有「當場舉發」、「逕行舉發」二
    類型，以「當場舉發」為原則，「逕行舉發」為例外。除依
    道路交通管理處罰條例第7 條之2 第1 項第7 款規定「經以
    科學儀器取得證據資料證明其行為違規」所為之逕行舉發外
    ，其餘違規之舉發，法無明文規定應取得科學儀器之證據資
    料為證據方法。於當場舉發之情形，因交通勤務警察親見違
    規事實（倘人民對於處分不服，並對於舉發事實存有爭議，
    而聲明異議，交通勤務警察即可充為證人，並有具結之義務
    ，其證言之真實性受到刑事偽證處罰之確保，並由法院訊問
    以查其真偽），且經當場攔截違規行為人，告知舉發之事實
    並提供辯明違規事實之機會，故尚非不得僅以舉發員警之證
    詞，作為認定違規事實之唯一證據。本件違規係員警當場舉
    發，並非逕行舉發，自無上揭道路交通管理處罰條例第7 條
    之2 第7 款規定之適用。是受處分人辯稱：員警需以照相來
    證明本件違規云云，亦屬無據。
六、綜上，受處分人所辯，殊無足取。本件違規事實事證明確，
    堪以認定。原處分機關依道路交通管理處罰條例第53條第1
    項、第63條第1 項第3 款之規定，裁處罰鍰1,800 元，並記
    違規點數3 點，核無違誤。本件異議為無理由，應予駁回。
據上論斷，應依道路交通案件處理辦法第19條，裁定如主文。
中    華    民    國    97    年    12    月    30    日
                    交通法庭法  官  陳美彤
以上正本證明與原本無異
如不服本裁定應於送達後5日內向本院提出抗告狀
                            書記官  賴麗容
中    華    民    國    97    年    12    月    30    日


司法院資訊處製作；財團法人民間司法改革基金會備份。
